【裁判字號】    98,抗,784
【裁判日期】    980814
【裁判案由】    聲請定其應執行刑
【裁判全文】
臺灣高等法院刑事裁定                   98年度抗字第784號
抗  告  人
即  受刑人  甲○○
                    （現於臺灣臺北監獄臺北分監執行中）
上列抗告人因聲請定其應執行刑案件，不服臺灣桃園地方法院中
華民國98年7月9日裁定（98年度聲字第2263號），提起抗告，本
院裁定如下：
    主  文
抗告駁回。
    理  由
一、抗告意旨略以：依釋字第六六二號解釋，數罪併罰之數罪均
    得易科罰金，縱定應執行之刑超過六個月，仍得易科罰金。
    本案原裁定漏未記載易科罰金之宣告，為此提起抗告，並同
    時依院字第一三五六號解釋為易科罰金之聲請云云。
二、經查：
  (一)按易科罰金制度將原屬自由刑之刑期，在符合法定要件下，
    更易為罰金刑之執行，旨在防止短期自由刑之流弊，並藉以
    緩和自由刑之嚴厲性。而刑法第五十一條第五款數罪併罰之
    規定，目的在於將各罪及其宣告刑合併斟酌，予以適度評價
    ，而決定所犯數罪最終具體實現之刑罰，以符罪責相當之要
    求。依該款規定，分別宣告之各刑均為有期徒刑時，於各刑
    中之最長期以上，各刑合併之刑期以下，定其刑期，原無使
    受刑之宣告者，處於更不利之地位之意。惟對各得易科罰金
    之數罪，由於併合處罰定其應執行刑之結果逾六個月，而不
    得易科罰金時，將使原有得易科罰金之機會喪失，非受自由
    刑之執行不可，無異係對已定罪之行為，更為不利之評價，
    已逾越數罪併罰制度之本意。且數罪併罰定應執行刑逾有期
    徒刑六個月，縱使准予易科罰金，並不當然導致鼓勵犯罪之
    結果，如一律不許易科罰金，實屬對人民身體自由之過度限
    制。是現行刑法第四十一條第二項，關於數罪併罰，數宣告
    刑均得易科罰金，而定應執行之刑逾六個月者，排除適用同
    條第一項得易科罰金之規定部分，與憲法第二十三條規定有
    違，並與釋字第三六六號解釋意旨不符，應自本解釋公布之
    日即九十八年六月十九日起失其效力（司法院釋字第六六二
    號解釋參照）。
  (二)抗告人即受刑人甲○○所犯如原法院裁定附表所示等罪，犯
    罪時間均在該附表編號十五之罪判決確定日即九十六年八月
    二十七日以前，合於數罪併罰之要件，自應依刑法第五十三
    條規定定其應執行刑。原裁定就抗告人所犯如附表所示等罪
    ，定應執行有期徒刑二年二月，經核並無違誤。抗告意旨援
    引釋字第六六二號解釋，請求就本件定其應執行刑時，同為
    易科罰金之諭知。惟查：原裁定附表編號十五所犯之連續故
    買贓物罪，其宣告刑為有期徒刑一年六月，減為有期徒刑九
    月，宣告刑既已逾六個月，自不符刑法第四十一條第一項易
    科罰金之法定要件，而不得易科罰金，則本件定應執行刑之
    數罪中，既有不得易科罰金之罪，縱其他部分得易科罰金，
    仍非屬於釋字第六六二號解釋文中「關於數罪併罰，數宣告
    刑『均』得易科罰金」之所規範之範疇。是以，抗告人請求
    就其所犯之數罪於定應執行刑時，同時為易科罰金之諭知，
    提起抗告，為無理由，應予駁回。
三、據上論結，應依刑事訴訟法第四百十二條，裁定如主文。
中    華    民    國    98    年    8     月    14    日
                  刑事第九庭審判長法  官  陳貽男
                                  法  官  許宗和
                                  法  官  何信慶
以上正本證明與原本無異。
不得再抗告。
                                  書記官  王泰元
中    華    民    國    98    年    8     月    14    日


司法院資訊處製作；財團法人民間司法改革基金會備份。
